【裁判字號】    88,上易,2148
【裁判日期】    890127
【裁判案由】    詐欺
【裁判全文】
臺灣高等法院臺南分院刑事判決            八十八年度上易字第二一四八號    Ｇ
      上  訴  人  臺灣臺南地方法院檢察署檢察官
      被      告  丙  ○  ○
右上訴人因被告詐欺案件，不服臺灣臺南地方法院八十八年度易字第一三九八號中華
民國八十八年十月二十五日第一審判決（起訴案號：臺灣臺南地方法院檢察署八十七
年度偵續字第一六一號），提起上訴，本院判決如左：
      主      文
上訴駁回。
      理      由
一、公訴意旨略以：丙○○為南強水電工程行負責人，與其妻丁○○○共同意圖為自
    己不法之所有，於民國八十五年六月初，以承包嘉義棒球場配電工程為由，向乙○○佯稱欲購買價格共新台幣（下同）九十萬元之配電盤，除先行支付二十萬元
    以取信乙○○，另於八十五年八月初由丁○○○簽發金額七十萬元之支票交付乙○○，致乙○○陷於錯誤而陸續交貨，嗣該支票屆期不獲兌現，丙○○所承包之
    嘉義棒球場配電工程已完工並領得工程款而仍拒不支付其向乙○○購買配電盤之
    貨款，乙○○始知受騙，因認丙○○、丁○○○涉有詐欺罪嫌。
二、按犯罪事實應依証據認定之，無証據不得推定其犯罪事實，刑事訴訟法第一百五
    十四條定有明文。按刑法第三百三十九條第一項之詐欺罪，以意圖為自己或第三
    人之不法之所有，施用詐術使人陷於錯誤而交付財物為犯罪構成要件；如行為人
    欠缺不法所有之意圖或無施用詐術之行為或其所用之方法，不能認為詐術，亦不
    致使人陷於錯誤，即不得以詐欺罪相繩（最高法院四十六年台字二六Ｏ號判例意
    旨參照）。故民事債務當事人間，若有未依債務本旨履行給付之情形，原因非一
    ，其因不可歸責之事由致無法給付，甚至債之關係成立後，始惡意遲延給付，皆
    有可能，非必出於自始無意給付之詐欺罪一端，故別無積極證據之情形，自難單
    以被告單純債務不履行之狀態，即推定被告自始即有不法所有之意圖而施用詐術
    。
三、訊據被告丙○○、丁○○○坦承於民國（下同）八十五年六月初，以承包嘉義棒
    球場配電工程為由，向乙○○購買價格共新台幣九十萬元之配電盤，除先行支付
    二十萬元，另於八十五年八月初由丁○○○簽發金額七十萬元之支票交付乙○○
    ，屆期不獲支付之事實，惟堅決否認有詐欺犯行，辯稱：伊二人確有承包嘉義棒
    球場水電工程，該工程係被告丙○○與案外人余祈福一同向振輝水電工程行之負
    責人甲○○承包，被告丙○○負責電力部份工程，案外人余祈福則負責水力部份
    工程，該工程已施工完成第六期，依約甲○○應支付被告丙○○、余祈福之工程
    款各五百多萬元、二百多萬元，惟甲○○僅支付六十萬元予被告丙○○及另支付
    予余祈福二百多萬元，餘應支付予被告丙○○之四百多萬元均藉故扣留不付，致
    被告二人一時週轉失靈而無力支付本件票款，伊二人並非存心施詐等語。
四、經查被告所辯上述乙節，業經證人余祈福於原審到庭結證無訛外，並經告訴人證
    實確有其事，復有上開工程之合約書影本乙份附卷足憑可稽，自堪信屬實。參以
    被告丁○○○之前開支票帳戶係遲至八十五年九月二十七日始被列為拒絕往來戶
    ，此一事實，業經原審向台南縣永康市農會函查無訛，有該會函送之支票存款戶
    票據徵信開戶查詢簡覆單乙紙附卷足憑，足見被告二人於八十五年六月初簽發支
    票向告訴人乙○○購貨時，【尚未喪失】支付能力甚明。又被告二人於審理中復
    已與告訴人償清所欠之七十萬元貨款，此一事實，業據告訴人供明在卷等，足見
    被告二人確有償債誠意等各情參互觀之，自足證被告二人於向告訴人購貨時，並
    未向告訴人施用何詐術，其係因與案外人余祈福一同向振輝水電工程行之負責人
    甲○○承包嘉義棒球場水電工程，甲○○將依約應支付予被告丙○○之四百多萬
    元工程款藉故扣留不付，致被告二人一時週轉失靈，而無力支付本件票款，被告
    二人並非自始即有不法所有之意圖而存心向告訴人詐購該配電盤，已足認定。至
    證人甲○○於原審審理中結稱：伊已付清工程款予被告丙○○云云，然該工程款
    付清否，與其本身有法律上利害關係，其證人顯難期客觀公允，自不足採為不利
    被告二人之認定。此外復查無其他積極證據足證被告二人涉有公訴人所指之詐欺
    犯行，諸首開說明，應認本件僅係單純民事債務不履行，尚難徒憑被告二人購貨
    所簽發交告訴人之支票屆期退票之事實，即遽以詐欺罪相繩，此外又查無其他任
    何積極之證據，足認被告丙○○、丁○○○有上述詐欺之犯行，揆之上開之說明
    ，被告二人被訴詐欺之罪尚屬不能證明。
五、原審以不能證明被告二人犯罪，諭知被告丙○○、丁○○○無罪，核無不合。檢
    察官上訴意旨指摘原判決採證不當，為無理由，自應予駁回。
據上論結，應依刑事訴訟法第三百六十八條，判決如主文。
本案經檢察官張佩珍到庭執行職務。
中    華    民    國      八十九      年      一      月      二十七    日
                                  臺灣高等法院臺南分院刑事第四庭
                                      審判長法官  陳    義    仲
                                            法官  宋    明    蒼
                                            法官  蔡    崇    義
右正本證明與原本無異。
不得上訴。
                                      法院書記官  李    育    儒
中    華    民    國      八十九      年      一      月     二十九     日


司法院資訊處製作；財團法人民間司法改革基金會備份。
